【裁判字號】    88,易,3253
【裁判日期】    890120
【裁判案由】    詐欺
【裁判全文】
臺灣臺南地方法院刑事判決                        八十八年度易字第三二五三號
    公  訴  人  臺灣台南地方法院檢察署檢察官
    被      告  丙○○
右列被告因詐欺案件，經檢察官提起公訴（八十八年度偵字第九０三九號），本院判
決如左：
    主  文
丙○○無罪。
    理  由
一、公訴意旨略以：被告丙○○於民國八十六年十一月初，以「先台國際開發股份有
    限公司負責人丙○○」之名稱，在彰化商業銀行大安分行領取支票使用。迨八十
    七年一月二十三日，前開甲存帳戶戶名更換為「先台工程顧問管理股份有限公司
    負責人梁先燦」，丙○○明知其先前領用之支票，如再以丙○○之名簽發，勢將
    遭拒絕付款，詎料譚某竟意圖為自己不法之利益，於民國八十八年六月間將其所
    有之自用小客車送至台南市○○路○段甲○○經營之良和汽車保養廠修理，以其
    「丙○○」之名義簽發前揭帳號，票號0000000號，金額新台幣七萬一千
    元，發票日為同年九月二十五日之支票一紙（下稱系爭支票），佯為支付汽車修
    理款。迨支票於發票日屆至後不獲付款，復追索無著，甲○○始知受騙，因認被
    告涉有刑法第三百三十九條第一項之詐欺罪嫌云云。
二、經查公訴人認被告涉有上開詐欺犯行，無非以系爭支票係由先台國際開發股份有
    限公司於八十六年十一月四日領用，而其所屬帳戶已於八十七年一月二十三日更
    名為先台工程顧問管理股份有限公司，有彰化商業銀行大安分行八十八年八月十
    日彰大安字第一七二七號函在卷可按，則被告對於如以其名義簽發該帳戶之支票
    ，將不獲付款之事實，自有認知，竟仍簽發明知無法付款之支票持以抵付修車款
    ，因認其有為自己不法所有之意圖為主要依據。訊據被告則堅決否認有上開犯行
    ，辯稱：伊於八十五年間另到南部工作，公司將名義變更，並沒有通知伊，該帳
    戶在八十八年三月還有支票兌現，我沒有犯意，告訴人並不認識伊，如果伊有意
    詐欺也不會用本名簽發支票等語。
三、按犯罪事實，應依證據認定之，無證據不得推定其犯罪事實。又不能證明被告犯
    罪者，應諭知無罪之判決，刑事訴訟法第一百五十四條、第三百零一條第一項分
    別定有明文。又刑法第三百三十九條詐欺罪之成立，以意圖為自己或第三人不法
    之所有，以詐術使人將本人或第三人之物交付為要件。所謂以詐術使人交付，必
    須被詐欺人因其詐欺而陷於錯誤，若其所用方法，不能認為詐術，亦不致使人陷
    於錯誤，即不構成該罪，最高法院四十六年台上字第二六０號著有判例可稽。經
    查被告於八十五年間因另到南部工作，「先台國際開發股份有限公司」嗣於八十
    七年一月二十三日將帳戶戶名更換為「先台工程顧問管理股份有限公司負責人梁
    先燦」，並未通知被告，而被告所領用之支票，曾因印鑑不符而經銀行要求補印
    ，因被告均將款項匯入，故公司乃一應銀行要求補印等情，業據證人即「先台工
    程顧問管理股份有限公司」之經理乙○○到庭證稱：「．．銀行曾經通知我們去
    更改印鑑，印鑑在總經理那裡，總經理將印鑑交給我辦，我就拿去銀行辦理更改
    。我到公司時丙○○已不是我們公司的員工。更改戶名時，總經理曾要我聯絡被
    告，但我一直沒聯絡到。這本支票一直在使用當中，往來也正常，因為簽發出去
    支票的金額，錢都有匯進帳戶，所以銀行要求我們補印，我們就配合，我共補了
    十來張左右，總經理也補了三、四張。」，等語屬實，再被告如係一直以「先台
    國際開發股份有限公司」負責人名義簽發支票行詐，則該公司不但未追究被告責
    件，反一再為被告補正印鑑，則有違常情，故證人上開證詞應與實情相符，而堪
    採信。另查被告所領用含系爭支票之該本支票，其最後一張支票於八十八年六月
    二十三日提示，而未經退票，此有彰化商業銀行大安分行八十九年一月七日彰大
    安字第三六號函一紙附卷可參，足證被告領用該本支票，並未四處據以行詐，是
    被告簽發系爭支票予告訴人資為支付修車款項，尚難遽認為有詐欺之意圖。未查
    被告修車時曾持名片交告訴人，簽發系爭支票亦係以被告本人「丙○○」名義簽
    發，此業據告訴人於本院審理時陳稱在卷，並有系爭支票影本一紙在卷可稽，故
    被告辯稱如其欲蓄意行騙，當不至交付真實之名片並以本人名義簽發支票，本件
    實係一時誤會，未能及時與告訴人聯絡，並無詐欺意圖，應堪採信。
四、綜上所述，參互印證，本件依調查所得證據尚不足證明被告確有詐欺之犯行，此
    外復查無其他積極證據足資證明被告有右述犯行，揆諸首開說明，犯罪尚屬不能
    證明，爰為無罪之諭知。
據上論斷，應依刑事訴訟法第三百零一條第一項，判決如主文。
本案經檢察官曾瑞慶到庭執行職務。
中    華    民    國      八十九      年      一      月      二十    日
                                  臺灣臺南地方法院刑事第二庭
                                          法  官
右正本證明與原本無異。
如不服本判決，應於判決送達後十日內，向本院提出上訴狀。


司法院資訊處製作；財團法人民間司法改革基金會備份。
